臺灣新北地方法院民事判決
111年度訴字第121號
原      告  林梅英  
訴訟代理人  黃金源律師
被      告  連明雄  
            連陳錦秀
上列當事人間請求返還借款事件，經本院於民國111年4月20日言
詞辯論終結，判決如下：
    主      文
被告連明雄應給付原告新臺幣3,600,000元，及自民國110年11月
23日起至清償日止，按年息5%計算之利息。
原告其餘之訴駁回。
訴訟費用由被告連明雄負擔五分之四，餘由原告負擔。
本判決第一項於原告以新臺幣1,200,000元供擔保後，得為假執
行。但被告連明雄如新臺幣3,600,000元為原告預供擔保後，得
免為假執行。
原告其餘假執行之聲請駁回。
    事實及理由
壹、程序方面：
一、按訴狀送達後，原告不得將原訴變更或追加他訴，但請求之
    基礎事實同一者，不在此限，民事訴訟法第255條第1項第2
    款定有明文。所謂請求之基礎事實同一，係指變更或追加之
    訴與原訴之主要爭點有其共同性，各請求利益之主張在社會
    生活上可認為同一或關連，而就原請求之訴訟及證據資料，
    於審理繼續進行在相當程度範圍內具有同一性或一體性，得
    期待於後請求之審理予以利用，俾先後兩請求在同一程序得
    加以解決，避免重複審理，進而為統一解決紛爭者，即屬之
    ，最高法院95年度台上字第1573號判決可資參照。經查，原
    告起訴時先位主張被告連明雄向其借款並以被告連陳錦秀為
    保證人且聲明為請求被告連明雄、連陳錦秀應給付其新臺幣
    （下同）360萬元及法定遲延利息，及備位主張被告連明雄
    向其借款且聲明為請求被告連明雄應給付其360萬元及法定
    遲延利息（見本院110年度板司調字第279號卷〈下稱110板司
    調279卷〉第9頁）；嗣於民國111年3月30日審理時以言詞變
    更先位聲明為被告二人應連帶給付並基於消費借貸返還請求
    權及連帶保證之法律關係，備位聲明則係基於消費借貸返還
    請求權（見本院卷第70頁），及於本院111年4月20日審理時
    以言詞捨棄備位主張（見本院卷第109頁），因原告所為聲
    明之變更，與原訴屬基於同一紛爭事實，二者之訴訟及證據
    資料有其社會事實上之共通性及關聯性，原已進行過之訴訟
    資料與證據資料亦有於變更之訴繼續使用之可能性及價值，
    宜利用同一訴訟程序加以審理，藉以一次解決本件紛爭，俾
    符訴訟經濟要求，揆諸前揭規定，原告之變更，於法並無不
    合，應予准許。
二、按言詞辯論期日，當事人之一造不到場者，得依到場當事人
    之聲請，由其一造辯論而為判決，民事訴訟法第385 條第1 
    項前段定有明文。本件被告經合法通知，未於言詞辯論期日
    到場，且核無同法第386 條所列各款情形，爰依原告之聲請
    及上開規定，由其一造辯論而為判決。
貳、實體方面：
一、原告方面：原告係被告連明雄之舅媽，被告連明雄於99年2
    月22日向原告借款200萬元、101年3月14日向原告借款70萬
    元、102年12月30日向原告借款200萬元，合計470萬元（下
    稱系爭借款），並約定於103年起至106年底前，分6期還清
    ，並由被告連陳錦秀提供門牌號碼：新北市○○區○○街00巷0
    弄0○0號4樓房地（下稱系爭房地）之所有權狀交給原告作為
    抵押保證，還清借款後取回，並於電話中言明願為被告連明
    雄之借款連帶保證人，未料於103年7月15日被告連陳錦秀向
    原告稱以取回系爭房地所有權擬向銀行貸款抵押，俟貸款金
    額核撥下來後即會對原告還款，孰知被告連陳錦秀以上開方
    式訛詐原告取回系爭房地之所有權狀，迄今卻僅清償借款本
    金110萬元，尚餘借款本金360萬元仍未清償。爰依消費借貸
    返還請求權及連帶保證之法律關係，請求被告應連帶給付原
    告360萬元，及自民事起訴狀繕本送達被告翌日起至清償日
    止，按年息5%計算之利息等語。
二、被告方面：
㈠、被告連明雄部分：被告連明雄經合法通知，未於言詞辯論期
    日到場，亦未提出準備書狀作何聲明或陳述。
㈡、被告連陳錦秀部分：被告連陳錦秀雖未於審理期日到庭，但
    提出答辯狀並抗辯伊否認原告前開主張，原告並未舉證證明
    伊於何時、何地與原告成立連帶保證之意思表示合致之事實
    存在，況原告所提出之借款保證書並無伊之簽名，且原告雖
    曾執有系爭房地之所有權狀，卻未辦理抵押權設定登記，依
    民法第758條第1項規定，自不發生不動產抵押物權之效力，
    亦不發生連帶保證契約之效力，至於被告連明雄如何對原告
    表示，與伊無涉，亦不足以證明伊有與原告成立連帶保證契
    約之事實存在。併聲明請求駁回原告之訴等語。
三、本院得心證之理由：
㈠、按當事人對於他造主張之事實，於言詞辯論時不爭執者，視
    同自認。但因他項陳述可認為爭執者，不在此限。當事人對
    於他造主張之事實，已於相當時期受合法之通知，而於言詞
    辯論期日不到場，亦未提出準備書狀爭執者，準用第1項之
    規定。但不到場之當事人係依公示送達通知者，不在此限，
    民事訴訟法第280條第1、3項定有明文。經查，原告主張被
    告連明雄於前開時間向其借款共470萬元（即系爭借款），
    迄今僅清償本金110萬元，尚餘本金360萬元屆期仍未清償等
    語，業據其提出與其所述相符之借款保證書、存摺交易明細
    及郵政跨行匯款申請書（見110板司調279卷第17至19頁及本
    院卷第73至81頁）為證，且被告連明雄經合法通知未到庭，
    且未提出任何書狀作何聲明及陳述，揆諸上開規定，已發生
    視為自認之法律效果，自堪信原告上開之主張為真實。
㈡、又原告主張被告連陳錦秀為系爭借款之連帶保證人等語，為
    被告連陳錦秀否認，並以前詞置辯，則依民事訴訟法第277
    條前段規定，自應由原告就此利己事實負舉證之責。原告固
    提出前開借款保證書及錄音光碟暨譯文（見本院卷第35至37
    頁）為憑，但觀諸前開借款保證書雖有載稱：連明雄的母親
    連陳錦秀提交新北市板橋區房產一戶附上土地及房屋所有權
    狀各一張，作為抵押保證，還清借款後取回等語，但該借款
    保證書上並無被告連陳錦秀之簽名或用印，則被告連陳錦秀
    與原告間是否就系爭借款有達成抵押、保證或連帶保證契約
    之意思表示合致，顯有疑義，自難僅以被告連陳錦秀所有之
    系爭房地所有權狀由原告收執即遽認被告連陳錦秀受前開借
    款保證書約定效力之拘束；況且，前開所稱「抵押保證」，
    究係指被告提供系爭房地作為系爭借款之抵押權設定擔保或
    是一般保證或連帶保證？該等文義自有未明，且系爭房地迄
    今仍登記為被告連陳錦秀所有，並未就系爭借款為抵押設定
    一節，此有系爭房地之登記謄本暨異動索引（見限閱卷第19
    至35頁）可證，益徵前開借款保證書上開記載「作為抵押保
    證，還清借款後取回」等語，對於被告連陳錦秀並不生任何
    法律上之效力。再者，參酌上開錄音光碟暨譯文，原告詢問
    被告連陳錦秀：「102年12月30日明雄寫的那張借款保證書
    他上面寫說您拿了2張土地跟所有權狀給他放在我這裡是您
    拿給明雄的？」、被告連陳錦秀稱：「什麼保證書？」、原
    告：「明雄寫的那張借款保證書」、被告連陳錦秀：「我不
    知道丟哪去了我也不知道」、原告：「明雄寫的那張借款保
    證書上面寫的兩張土地跟所有權狀是您拿給他的嗎？還是他
    跟你拿的？」、被告連陳錦秀：「是我拿給他的」、原告：
    「不是他偷拿的齁」、被告連陳錦秀：「不是不是」、原告
    ：「我隔年拿還您」、被告連陳錦秀：「對呀他拿還我借第
    二批」、原告：「我知道您有跟我講」、被告連陳錦秀：「
    拿回來借第二批」、原告：「我也希望他做好我也不是一天
    到晚打電話給您跟您聊聊天…」、被告連陳錦秀：「是啦！
    有辦法慢一點還那也是媽媽留下來的…」等情，是僅足認被
    告連陳錦秀曾將系爭房地所有權狀交付予被告連明雄，但被
    告連明雄持之向原告為系爭借款時，被告連陳錦秀是否果知
    悉並同意？甚或被告連陳錦秀同意以系爭房地為系爭借款之
    抵押設定或其為系爭借款之保證人抑或為連帶保證人？顯然
    無從自原告與被告連陳錦秀前開對話得以證實，況亦核與原
    告主張被告連陳錦秀於電話中主動言明提供系爭房地所有權
    狀作為抵押保證，且不會以被告連明雄沒有財產才要清償等
    語不一，原告復未就系爭借款被告連陳錦秀為連帶保證人為
    其他積極舉證以實其說，則原告主張被告連陳錦秀為系爭借
    款之連帶保證人，委無足採。
四、綜上所述，原告主張被告連明雄向其為系爭借款，迄今尚有
    本金360萬元未清償，爰依消費借貸之法律關係，請求被告
    連明雄應給付其360萬元，及自起訴狀繕本送達翌日即110年
    11月23日（見110板司調279卷第39頁送達回執，係於110年1
    1月12日寄存送達至被告連明雄戶籍址所轄派出所，依法110
    年11月22日生送達效力）起至清償日止，按年息5%計算之利
    息等語，為有理由，應予准許。逾上開範圍部分，為無理由
    ，應予駁回。又原告勝訴部分，原告陳明願供擔保，請求宣
    告假執行，核無不合，茲依其聲請及依職權分別酌定相當擔
    保金額為准予假執行及免為假執行之宣告。至原告之訴既經
    駁回部分，其假執行之聲請即失所附麗，併駁回之。
五、本件事證已臻明確，至於兩造其餘之攻擊或防禦方法及所提
    出之證據，經本院斟酌後，認為均不足以影響本判決之結果
    ，自無一一詳予論駁之必要，併此敘明。
六、本件訴訟費用負擔之依據：民事訴訟法第79條。
中　　華　　民　　國　　111 　年　　5 　　月　　4 　　日
                  民事第三庭    法　官　饒金鳳
以上正本係照原本作成
如對本判決上訴，須於判決送達後20日內向本院提出上訴狀。如
委任律師提起上訴者，應一併繳納上訴審裁判費。
中　　華　　民　　國　　111 　年　　5 　　月　　4 　　日
                                書記官　廖美紅